臺灣桃園地方法院刑事判決　　　　　　　 99年度訴字第807號
公　訴　人　臺灣桃園地方法院檢察署檢察官
被　　　告　譚志梅
選任辯護人　邱鎮北律師
上列被告因毒品危害防制條例案件，經檢察官提起公訴（98年度
偵字第21088號），本院判決如下：
    主  文
譚志梅販賣第一級毒品，處有期徒刑拾伍年。未扣案之販賣第一
級毒品所得之財物新臺幣壹仟元沒收，如全部或一部不能沒收時
，以其財產抵償之。
    事  實
一、譚志梅明知海洛因係毒品危害防制條例第2 條第2 項第1 款
    規定列管之第一級毒品，未經許可不得擅自持有、販賣，竟
    基於販賣第一級毒品海洛因之犯意，於民國98年9 月9 日晚
    間8 時多許，在桃園縣平鎮市○○路208 號10樓之1 住處之
    房間內，以每小包新臺幣（下同）1,000 元之價格，販賣第
    一級毒品海洛因予陳建融，嗣於同月11日晚上8 時30分許，
    為警於上址查獲，並扣得非譚志梅所有與販賣第一級毒品海
    洛因無關之安非他命半成品1 包、摻海洛因香菸1 支、殘餘
    海洛因殘渣之空包裝袋4 只暨譚志梅所有供其吸食安非他命
    之吸食器1 組及與販賣第一級毒品海洛因無關之帳冊2 本。
二、案經臺灣桃園地方法院檢察署檢察官主動檢舉偵查起訴。
    理  由
壹、證據能力部分：
一、按被告以外之人於審判外之言詞或書面陳述，除法律有規定
    者外，不得作為證據；又被告以外之人於審判外之陳述，雖
    不符合同法第159 條之1 至第159 條之4 之規定，但經當事
    人於審判程序同意作為證據，法院審酌該言詞陳述或書面陳
    述作成時之情況，認為適當者，亦得為證據。當事人、代理
    人或辯護人於法院調查證據時，知有第159 條第1 項不得為
    證據之情形，而未於言詞辯論終結前聲明異議者，視為有前
    項之同意，刑事訴訟法第159 條第1 項及第159 條之5 均有
    明文。經查：
  (一)證人簡振隆於警詢及偵查中之證述，固屬傳聞證據，惟檢察
    官、被告譚志梅及其所選任之辯護人就前揭審判外陳述之證
    據能力，於本院準備程序及審判期日時均不爭執，且迄至言
    詞辯論終結前亦未再聲明異議。經核上開證據資料製作時之
    情況，查無違法不當或證明力明顯過低之瑕疵，亦認為以之
    作為證據應屬適當。至證人陳建融於警詢及偵查中之證述，
    乃被告以外之人於審判外之陳述，屬傳聞證據，且被告及其
    所選任之辯護人已就上開供述證據能力表示爭執（參見本院
    99年度審訴字第1616號卷宗第24頁），然本院審酌上開供述
    雖屬傳聞證據，惟其警詢過程查無違法取證之瑕疵存在，且
    於本院審理中業已傳喚其到庭以證人身分作證，並准許被告
    及其選任之辯護人對於該等證人當庭及先前陳述進行詰問，
    此有本院審判筆錄在卷可考。即已賦予被告及辯護人對於該
    證人對質詰問機會，因之，參諸刑事訴訟法159 條規定之立
    法意旨原即在保障被告之對質詰問權以觀，該證人於審判外
    之警詢中所為之證述既已經被告及辯護人於審理中經交互詰
    問予以核實（最高法院97年度臺上字第4941號判決要旨參照
    ），則該等證人於審判外陳述與審判時所述意旨相符之部分
    ，其屬傳聞證據之瑕疵，應已治癒，業可認非仍屬傳聞，而
    已無依該條規定排除之必要，自有證據能力。另證人陳建融
    於檢察官偵查中，既經依法具結並證述其親身經歷情節，且
    均無受到脅迫、利誘或詐欺之情形，並無顯不可信之情況存
    在，復於本院審理時以證人身分傳喚到庭行交互詰問，業經
    保障被告之對質詰問權，且完足調查，自得作為證據。
  (二)至本件認定事實所引用之卷內其餘卷證資料（包括桃園縣政
    府警察局平鎮分局搜索/ 扣押筆錄暨扣押物品目錄表、帳冊
    影本14張、臺灣檢驗科技股份有限公司報告日期2009年10月
    2 日報告編號UL/2009/90658 號濫用藥物檢驗報告、門號分
    別為0000000000號、0000000000號之行動電話自98年9 月6
    日起迄同年月12日之雙向通聯紀錄1 份及本院勘驗筆錄1 份
    等文書證據及物證），並無證據證明係公務員違背法定程序
    所取得，檢察官、被告及其選任之辯護人，均未於本院言詞
    辯論終結前爭執其證據能力，茲審酌該等書面陳述作成時之
    情況，並無不宜作為證據之情事，且本院認為以之作為本件
    論罪之證據，均與待證事實具有關聯性，作為本案之證據亦
    屬適當，是依上開規定，自得為證據。
二、卷附查獲刑案現場照片及扣案毒品照片共16張，係傳達照相
    當時現場情況，而透過照片傳達的情形與現場真實情形，在
    內容上的一致性，透過機械的正確性來加以保障，換言之，
    照片並不存在人對現實情形的知覺、記憶所經常發生的表現
    錯誤，是照片之性質自非供述證據，核無傳聞法則之適用，
    於此亦別無證據證明上開資料有經偽造變造之情形，且經本
    案檢察官、被告及其選任辯護人同意做為證據，是前開照片
    實具證據能力。
三、末按刑事訴訟法上「證據排除原則」，係指將具有證據價值
    ，或真實之證據因取得程序之違法，而予以排除之法則。而
    私人之錄音、錄影之行為所取得之證據，應受刑法第315 條
    之1 與通訊保障及監察法之規範，私人違反此規範所取得之
    證據，固應予排除。惟依通訊保障及監察法第29條第3 款之
    規定「監察者為通訊之一方或已得通訊之一方事先同意，而
    非出於不法目的者，不罰」，通訊之一方非出於不法目的之
    錄音，所取得之證據，即無證據排除原則之適用（最高法院
    96年度臺上字第1969號判決意旨參照）。本案證人陳建融利
    用手機側錄其與證人簡振隆當面談判過程之錄音，該錄音檔
    案係由通訊之一方所錄製，且該錄音檔案於本院審理中經燒
    錄為光碟，並依刑事訴訟法第165 條踐行調查證據程序，被
    告及其選任之辯護人復均不否認該錄音係證人陳建融與證人
    簡振隆之對話；而證人陳建融之所以錄下其與證人簡振隆之
    對話，係因證人陳建融與被告及證人簡振隆同因毒品危害防
    制條例案件為警查獲，證人陳建融因而指證其所施用之毒品
    來源乃被告，證人陳建融為保護自己，並保存證人簡振隆要
    求其翻異證詞之證據，始利用其與證人簡振隆談判如何為被
    告解套之機會，錄下其與證人簡振隆之陳述，其目的尚非不
    法，況該錄音之譯文亦經本院於審理期日，依刑事訴訟法第
    165 條踐行調查證據程序已如前述，從而，扣案之手機記憶
    卡及錄音譯文自無證據排除原則之適用，應認有證據能力。
貳、實體部分：
一、訊據被告譚志梅矢口否認伊有於上揭時、地販賣第一級毒品
    海洛因予證人陳建融之事實，並辯稱：伊與陳建融只是點頭
    之交，伊不認識陳建融，也沒有跟陳建融吵過架，伊沒有賣
    海洛因給陳建融，也沒有收陳建融的1,000 元，伊跟簡振隆
    是朋友，但沒有同居，陳建融跟簡振隆在僑事情時，剛開始
    伊有在場，且有看到陳建融，但他們在僑事情時，伊就不在
    了，陳建融說的第一次拿狀子給他簽名時，伊確實在場，但
    伊根本沒有賣海洛因給陳建融，伊與陳建融並無仇隙云云（
    參見臺灣桃園地方法院檢察署98年度偵字第21088 號偵查卷
    宗第122 頁、本院99年度審訴字第1616號卷宗第23頁反面、
    第24頁、本院99年度訴字第807 號卷宗第12頁反面、第24頁
    、第25頁、第61頁反面、第62頁反面至第63頁反面）。被告
    選任之辯護人亦為被告辯稱：(一)本件公訴人認被告涉犯毒品
    危害防制條例第4 條第1 項之罪，無非是以證人陳建融於警
    詢及偵查中之指述及扣案帳冊為據，然扣案之帳冊實與被告
    被訴販毒事實無涉，是本件公訴人認被告涉犯毒品危害防制
    條例第4 條第1 項，僅以施用毒品者之供述作為認定被告販
    毒之唯一證據，然依最高法院95年度臺上字第2892號、91年
    度臺上字第4082號、90年度臺上字第3115號判決之判決要旨
    可知「按刑事訴訟法第154 條證據裁判主義之規定，乃揭櫫
    國際公認之刑事訴訟無罪推定原則，為保障被告人權之重要
    指標，依此原則，在檢察官所舉證據及法院依法定職權調查
    所得之證據，其為訴訟上之證明，尚未達於通常一般人均不
    致有所懷疑，而得確信其為真實之程度，足以證明被告有罪
    之前，自應推定其無罪。施用毒品者所稱其向某人買受毒品
    之指證，不得作為有罪判決之唯一證據，仍須調查其他必要
    之證據，以察其是否與事實相符，良以毒品買受者之指證，
    依毒品危害防制條例第17條之規定，供出毒品來源而破獲者
    ，得減輕其刑，其憑信性於通常一般人已有所懷疑，縱自形
    式上觀察，並無瑕疵，其真實性仍有待其他必要證據加以補
    強。所謂必要之補強證據，固不以證明販賣毒品犯罪構成要
    件之全部事實為必要，但以與施用者之指證具有相當之關聯
    性，經與施用者之指證綜合判斷，已達於通常一般人均不致
    有所懷疑，而得確信施用者之指證為真實者，始得為有罪之
    認定」、「刑事訴訟法第156 條第2 項規定：被告之自白不
    得作為有罪判決之唯一證據，仍應調查其他必要之證據，以
    察其是否與事實相符。其立法意旨乃在防範被告自白之虛擬
    致與真實不符，故對自白在證據上之價值加以限制，明定須
    藉補強證據以擔保其真實性。又利用非共同被告之共犯之自
    白或其他不利於己之陳述，為認定被告犯罪之證據，不特與
    利用被告自己之自白作為其犯罪之證明同有自白虛偽性之危
    險，亦不免有嫁禍於被告而為虛偽供述之危險。故就刑事訴
    訟法第156 條第2 項之立法意旨觀之，非共同被告之共犯之
    自白或其他不利於己之陳述，固得作為認定被告犯罪之證據
    ，但不得作為有罪判決之唯一證據，仍應調查其他必要之證
    據，以察其是否與事實相符，亦即仍須有補強證據以擔保該
    共犯自白之真實性，始得採為斷罪之依據，並非絕對可由法
    院自由判斷該共犯之自白或不利於己之陳述之證明力，若不
    為調查，而專憑此項供述據為被告犯罪事實之認定，即與上
    開規定有違。況犯毒品危害防制條例第4 條第1 項至第3 項
    、第5 條第1 項至第3 項、第6 條第1 項至第3 項、第7 條
    第1 項至第3 項、第8 條第1 項至第3 項、第10條或第11條
    第1 項、第2 項之罪，供出毒品來源，因而破獲者，得減輕
    其刑，該條例第17條定有明文；則犯上開罪之人，如供出毒
    品之來源因而破獲者，既得藉以要求寬典減輕其刑，為擔保
    其所為不利於對向共犯之陳述之真實性，尤應有足以令人確
    信其陳述為真實之補強證據。又共同被告或共犯之前後供述
    是否相符、有無重大矛盾、指述是否堅決、態度是否肯定、
    與被告是否相識，所述被告之家庭狀況及電話號碼是否無誤
    等情，僅足為判斷其供述是否具有瑕疵之參考，因仍屬自白
    或對己不利陳述之範疇，尚不足作為其供述與事實相符之補
    強證據」、「施用毒品者所稱其向某人買受毒品之指證，不
    得作為有罪判決之唯一證據，仍須調查其他必要之證據，況
    施用毒品者，其供出毒品來源而破獲者，得減輕其刑，修正
    前肅清煙毒條例第11條或現行之毒品危害防制條例第17條均
    定有明文，從而施用毒品者之指證，其真實性有待其他必要
    之證據加以補強，若施用毒品者之指證，其真實性仍有合理
    之懷疑存在時，在此項合理之懷疑未澄清前，自不能遽為有
    罪之判斷，茲所謂其他必要之補強證據，即在排除此項合理
    之懷疑，使之達於可得確信之程度，否則即應為被告有利之
    推定，此亦為刑事訴訟法第154 條，犯罪事實應依證據認定
    之證據裁判原則，及因保障被告人權，無罪推定原則之所在
    ，此項刑事訴訟基本原則，不能因販賣毒品行為之交易期間
    短暫、交易方法隱密、交易對象單純，致查獲不易、搜證困
    難等原因而放棄，或減低對於犯罪構成要件應予嚴格證明之
    堅持，此項基本原則應為法官證據證明力自由判斷職權行使
    之限制」，從而，證人陳建融之供述自不得作為認定被告涉
    犯品危害防制條例案件之唯一證據，而仍須有其餘補強證據
    ；(二)證人陳建融證稱其係於98年9 月9 日晚間8 時許在桃園
    縣平鎮市○○路208 號10樓之1 之房間內，向被告購買毒品
    ，然由通聯紀錄可知，於98年9 月8 日晚間8 時24分14秒時
    ，證人陳建融之手機基地臺位置顯示於上址（即桃園縣平鎮
    市○○路），直至同年月9 日上午10時許手機基地臺位置始
    顯示於桃園縣中壢市，並至同年月11日下午7 時3 分57秒手
    機基地臺之位置始回到上址（即桃園縣平鎮市○○路），是
    證人陳建融之證述與通聯紀錄未合，而為有疑；(三)從勘驗光
    碟內容可知，證人簡振隆曾說：「不然要怎樣說，你那時候
    可以說模稜兩可」，證人陳建融則回應說：「我問你一件事
    情啦，我每次買東西，我是不是找『昆布』，『昆布』再找
    『小梅』」，證人簡振隆又說「不是啦，『昆布』另外有他
    的路，怎麼會去找『小梅』」，由上可知證人陳建融包括本
    件在內之毒品來源並非被告而是『昆布』。此外，證人陳建
    融在庭又稱：「他是去房間跟『小梅』拿毒品」。而由譯文
    可知，證人陳建融說：「我今天要說一句話，我說的是不是
    事實嘛，我東西是跟誰買的嘛」，有一名女子稱：「我」，
    然該名女子並非被告，故陳證人建融之毒品來源確實並非被
    告，應是證人陳建融受到壓力，始證述毒品來源係被告，而
    證人陳建融本身又怕翻異供詞會涉犯誣告罪，所以才堅稱毒
    品來源是被告，被告是冤枉的，此外，由光碟譯文中證人陳
    建融向證人簡振隆稱：「你要跟『小梅』說一句話啦，她開
    庭的時候她要說他好像認錯人了」，這句話表示被告當時並
    不在場，否則若被告在場，證人陳建融當可直接跟譚志梅套
    招，請給予無罪判決云云。惟查：
  (一)證人陳建融迭於警詢、偵查中結證稱：伊最近一次是於98年
    9 月9 日在桃園縣平鎮市○○路208 號10樓之1 打牌時跟譚
    志梅以新臺幣（下同）1,000 元之代價購買海洛因1 小包，
    並當場吸食，詳細經過乃伊在上址打牌，聞到牌友抽滲有海
    洛因的香菸，所以問一起打牌的朋友關於海洛因的來源，他
    們跟伊說要毒品要去房間找譚志梅，所以伊就進房間問譚志
    梅有沒有海洛因，譚志梅就拿一包海洛因賣給伊，起先譚志
    梅不拿錢，後來有收，伊就將海洛因以滲入香菸之方式加以
    施用，伊朋友『昆布』也曾經向譚志梅購買，伊希望之後出
    庭能單獨傳喚，怕渠等對伊家人不利等語（參見上開偵卷第
    33 頁 、第109 頁至第110 頁上開本院訴字卷第30頁正、反
    面）。嗣於本院99年11月29日審理時結證稱：伊有於98年9
    月9 日在桃園縣平鎮市○○路208 號10樓之1 跟另外三人一
    起打麻將，伊看到其中一位牌友邊打牌邊施用海洛因，就問
    他哪裡有得拿，他說去房間找『小梅』即在庭的譚志梅就有
    了，所以伊就去敲『小梅』的房門，『小梅』來開門，伊問
    『小梅』：「姐，你那邊有得拿嗎？要拿1,000 元（臺語）
    」，她說：「等一下」，就把門關上，伊就站在門口等，過
    一會她開門，伊就走進去，把1,000 元擺在梳妝臺的桌上，
    她就伸手拿出一小包給伊，『小梅』有跟伊說：「免了免了
    」，但在伊離開之前，『小梅』都沒有把1,000 元還伊，在
    伊跟『小梅』拿毒品時，簡振隆有看到等語（參見上開本院
    訴字卷第21頁至第23頁反面），互核證人陳建融之證述，關
    於其當日為何出現於桃園縣平鎮市○○路208 號10樓之1、
    為何會詢問毒品海洛因之來源及其與被告譚志梅交易毒品海
    洛因之經過，均為一致之證述。至被告選任之辯護人雖執卷
    內所附之通聯紀錄質疑證人陳建融所證述之內容，然觀諸卷
    內所附之證人陳建融所有，門號為0000000000號行動電話之
    雙向通聯紀錄可知，於98年9 月9 日晚間7 時47分許，證人
    陳建融手機之基地臺位置顯示為桃園縣中壢市○○里○○鄰○
    ○路253 號7 樓頂，於98年9 月9 日晚間20時41分許，其手
    機之基地臺位置亦同上（參見上開偵卷第137 頁）；而觀諸
    卷內所附之被告所有，門號為0000000000號行動電話之雙向
    通聯紀錄可知，於98年9 月9 日晚間6 時13分許，手機之基
    地臺位置顯示為桃園縣平鎮市○○路150 號9 樓室內，於98
    年9 月9 日晚間9 時01分許，其手機之基地臺位置亦同上（
    參見上開偵卷第131 頁），然無法據此即認證人陳建融自該
    日（9 日）晚間7 時47分許至同日（9 日）晚間8 時41分許
    均在同一地點，同理自亦無法據此即認被告自該日（9 日）
    晚間6 時13分許至同日（9 日）晚間9 時01分許均在同一地
    點，參以本件證人陳建融證稱：伊是於9 月9 日晚間8 點多
    購買毒品等語（參見上開本院卷第21頁反面、上開本院卷第
    30頁正、反面），益徵無法遽執上開通聯紀錄所顯示之內容
    而為有利於被告之認定。
  (二)又證人陳建融於本院99年11月29日審理期日時證述：伊於第
    一次偵查庭供出係向譚志梅購買毒品後，譚志梅帶著她的男
    友來找過伊很多次，叫伊更改口供，不要說是跟譚志梅購買
    毒品，伊都有用伊的手機錄下來，譚志梅還叫伊幫她脫罪，
    另外，簡振隆私下來找一三次，其中一次他們還寫好狀子，
    狀子內容是說伊跟譚志梅有口角糾紛，所以伊懷恨在心才誣
    陷譚志梅，他們叫伊在狀子上簽名蓋章，但伊都不肯等語（
    參見上開本院訴字卷第22頁），經本院依職權勘驗證人陳建
    融提出之手機記憶卡錄音內容，其勘驗筆錄如下（以下以燒
    錄為光碟之錄音內容參見本院訴字卷第56頁反面至第59頁反
    面）：
  1.錄音光碟時間顯示0分0秒（簡：簡振隆，陳：陳建融）
    簡：『小梅』過幾天要出庭，她要解，我問你啊，要怎樣解
       。
    陳：『隆哥』，我們說正經的，她要解，我... 。
    簡：那天你過去我那邊的時候我剛好在睡覺啦。
    陳：我知道，沒關係啦。『隆哥』，我問你啦，『小梅』說
        她要解，我說的都是事實嘛，她要解，我又多一個偽證
        罪啦。
    簡：你的頭腦想到哪裡去，你說的什麼偽證罪，我們在派出
        所的口供跟檢察官那邊的口供。
  2.錄音光碟時間顯示9 分45秒（陳：陳建融，簡：簡振隆）
    陳：我去那邊玩，剛進去沒多久，那天我們也在研究這件事
        情，現在大家都怪我開門。
    簡：我不會怪你這件事啦，那要怪什麼。
    陳：當場我們兩個人在場，他也說他昆布，對不對，那聲音
        也很像，我才開門，我也跟他說『小梅』，他說是『昆
        布』，很像，我才開門，我才剛去沒多久，我也很倒楣
        啦。
    簡：我跟你說，今天大家啦，來，以我跟你說的情形，我請
        教你啦，你的共同持有，我跟你保證，以我做大哥的，
        我跟你保證，你不會卡到這個，每一項，我一定都叫一
        個人去擔，但是『小梅』這條，不管怎樣，你一定要幫
        她解，你以後又不出來外面走蕩，對不對，要解怎麼解
        ，我先講給你聽嘛，他們要怎麼擔，我講給你聽嘛，擔
        ，半成品這個，絕對一定有人擔，誰擔，就是「代書」
        嘛，『代書』正名叫什麼，『小梅』都知道嘛，『代書
        』也有跟我講，今天這個東西是他從大陸帶回來通關的
        ，今天如果真的有事情，他要出庭，證明這個東西是安
        非他命半成品，他甘願他要出庭，這是他說的，很簡單
        嘛，如果他不出庭的時候，『小梅』一定講出來，不然
        這東西這麼多誰要擔，再來，『小梅』跟你的部分，我
        知道你的意思，你這樣一直要說我，但你不可能說，你
        要有一個交代的時候，你就說是『小梅』嘛，說到『小
        梅』的時候，在這情形下要怎麼解，你才不會被咬到誣
        告，很簡單嘛，當初，你說他的原因是因為警察一直指
        認說要說他嘛。
    陳：警察叫我咬你啦，人家就是要抓你啦。
    簡：要抓我，但是，很簡單嘛，變成大家都無解就是這樣嘛
        ，你那時候沒說我，你說是『小梅』的時候，那，『小
        梅』這邊不是也要解，要解的時候，那個，狀紙你會寫
        嘛，現在他坦白說啦。
    陳：我那天我看你們寫好的那個狀紙我有看啦，我看這樣，
        不行啦。
    簡：不行啦。
    陳：你們怎麼能說因為我跟『小梅』吵架，我就故意說『小
        梅』，你們寫這個理由，一定不行，我是不是有誣告罪
        ，一 定有。
    簡：誣告罪要「小梅」告你，你才有誣告，你知道嗎？
    陳：不是嘛，偽證一定有一定成立的，我一定出事情嘛，又
        多一條，怎麼可以說我跟『小梅』吵架，我就故意說她
        ，這個理由一定說不過去的。
    簡：不然要怎樣說，你那時候可以說模稜兩可。
    陳：我問你一件事情啦，我每次買東西，我是不是找『昆布
        』，昆布再找『小梅』。
    簡：沒有啦，『昆布』哪有再去找『小梅』。
    陳：『昆布』去找你的時候，東西是『小梅』拿給『昆布』
       。
    簡：不是啦，『昆布』另外有他的路，怎麼會去找『小梅
        』。
    陳：每次我去找『昆布』拿的時候，我都是去找你的嘛。
    簡：不管怎樣啦。
    陳：現在大家都要解，要解，你可以說要怎樣解，可以是最
        輕的嘛。你不能說因為我跟『小梅』吵架我才故意說『
        小梅』。
    他人：你也不能說你跟『昆布』買，『昆布』去跟他買。
    陳：不然我要怎麼說，我要跟警察說我是跟大哥買的喔。現
         在是怎樣。現在又是你的事情了喔。
    他人：...不用說了啦。看不爽啦。（雙方吵架）
    簡：現在大家坐下來慢慢喬，不要這樣，大家弄到圓滿嘛。
        現在你怕卡到誣告的罪嘛。很簡單嘛，我們講的時候，
        現在狀紙我寫，你看可以的時候，我們就同意嘛，你就
        照我教的講，當初你買的時候，就是說，看有沒有煙可
        以買來抽，... 。
  3.錄音光碟時間顯示21分30秒（陳：陳建融，簡：簡振隆）
    陳：我今天要說一句話，我說的是不是事實嘛，我東西是跟
        誰買的嘛。
    女生：我。
    陳：對，我今天出事情，我說是跟妳買的，把妳揪出來，還
        說我沒有道義，今天毒品啦，我還跟妳說什麼道義，現
        場搜出這麼多東西耶，我還跟妳說什麼道義。
    簡：現場這麼多東西，那又不是你的。
    陳：我今天要保護我自己啦，可以說我自私啦，但我說的是
        不是事實嘛，是嘛。
    簡：對，今天這個東西是不是你跟『昆布』拿的，對不對，
        你知道嗎，『昆布』有些東西不是從我這邊來的。
    陳：我就跟你說嘛，我那天去的時候，我每次拿東西都是去
        房間嘛，東西也是嘛，當初『志成』又跟我們說要推給
       『昆布』，你不覺得很好玩嗎。
    簡：我不是跟你說不行啦。
    陳：對嘛。「碰阿（臺語）」是最嚴重的東西，你就說是『
        阿林』，我就照你的意思說，對不對。
    簡：對啦對啦，現在我的意思是這樣，很簡單嘛，我跟你說
        ，現在我們在這個情形下嘛，不要。
    陳：... 我沒有說『小梅』，你要我說你嗎，你一直要為她
        出頭，我沒話說啦。
    簡：我現在的意思不是說這樣，你聽不懂喔。
    陳：大家有時候為自己想一下。
    簡：對啦，我講給你聽嘛，現在很簡單嘛，我們就不要這樣
        講，這東西，很簡單嘛，像我講的這樣，找到的時候，
        東西到底是不是，桌上有粉在，你說是『阿義』的，這
        樣就好了，讓他官司可以打回來嘛，你本身確實有拿，
        錢也有丟嘛，這樣可以嗎，這樣講可以嗎？
    陳：現在我只能講一句話啦，那天現場有好幾個女人在，有
        的先走了，反正我看錯了，認錯了，因為中間有兩個叫
       『 小梅』的啦，我可以這樣講嗎，因為我的口供說我跟
        她不認識，警察有問我說你為什麼會知道她叫『小梅』
        ，因為我聽大家這樣叫，我就跟著叫，那天有兩個叫『
        小梅』，另一個先走了，我認錯了，我可以這樣講，是
        不是，對不對，為什麼當初你們要這樣寫？
    簡：可以可以，那是『阿水』寫的，又不是我寫的。
    陳：你幹嘛相信他嘛。
    簡：你也不可能簽啊。
    陳：我哪有可能，我這樣講是最完美的，你要這樣寫會害到
        我啦。
    簡：來我那邊寫好不好。
  4.錄音光碟時間顯示24分45秒（陳：陳建融）
    陳：我等一下還有事要處理，我答應你的就是答應了，你煩
        惱什麼。我跟你講啦，你要跟『小梅』說一句話啦，她
        開庭的時候她要說他好像認錯人了，因為有兩個叫『小
        梅』的，你要叫她也要這樣講啦，你知道我的意思嗎？
    查被告譚志梅對於上開錄音光碟內容乃證人簡振隆與證人陳
    建融之對話並無意見，僅辯稱：這次是簡振隆找陳建融，剛
    開始伊有在場，也有看到陳建融，但後來渠等在僑事情時，
    伊就不在了云云（參見上開本院訴字卷第58頁反面、第59頁
    反面、第63頁），參以上開錄音光碟內容顯示：雙方於談判
    過程中曾因口角而發生衝突可知，上開錄音乃係證人陳建融
    為求自保而為之蒐證，並非臨訟造假無訛。次查，由上開錄
    音光碟內容可知，證人陳建融證述被告譚志梅與案外人簡振
    隆曾經拿內容為「證人陳建融係因曾與被告譚志梅吵架，始
    故意誣指被告譚志梅」之狀紙要求證人陳建融簽署乙事，並
    非虛詞，且被告譚志梅對上情亦坦承無誤，已如前述，益徵
    證人陳建融證述證人簡振隆曾因其供出被告為毒品來源多次
    找伊乙事，並非臨訟杜撰之詞。又經本院依職權詰問證人陳
    建融關於上開錄音光碟之內容，證人陳建融之證述如下：「
    （審判長問：簡振隆說「你本身確實有拿，錢也有丟嘛」，
    這句話是什麼意思？）簡振隆的意思是海洛因我有拿，錢我
    是丟在桌上」、「（審判長問：在錄音中，你提到毒品是跟
    『昆布』拿的，『昆布』再跟『小梅』拿的，與你先前證述
    ，你直接跟『小梅』拿的不一致，有何意見？）我是透過『
    昆布』認識譚志梅、簡振隆，剛開始我確實跟『昆布』拿的
    ，但後來我就直接跳過『昆布』，我就直接跟譚志梅拿毒品
    。我錄音中講跟『昆布』拿，『昆布』再跟『小梅』拿，我
    是在說之前的事情」、「（審判長問：依你先前證述，你跟
    譚志梅買海洛因，但今日你又證述錄音過程中，譚志梅並未
    在場，因此導致回答你說是她賣給你海洛因的女子，顯然並
    非譚志梅，與你先前所述不一致，有何意見？）那天是簡振
    隆的朋友帶我一人去廟那邊，我到的時候，簡振隆他們還沒
    有到，過了十幾分鐘簡振隆、譚志梅及一名叫徐素娟的女子
    才到場」、「（審判長問：那天整個談判過程，只有兩個女
    生就是譚志梅及徐素娟？）對」、「（審判長問：為何你一
    下說是吵架完之後譚志梅帶毒品進來緩和大家情緒，一下又
    說是錄音完畢之後，譚志梅才帶毒品進來緩和大家情緒，一
    下又說譚志梅全程不在場？）因為時間久遠，記憶難免遺漏
    ，當天確實譚志梅是跟簡振隆一起來的，我們在僑事情時，
    譚志梅確實就走出去，而且當時我在場我根本沒有聽到有人
    說「我」，我是今天聽錄音我才聽到的」、「（審判長問：
    徐素娟當天有無一直在場？）徐素娟當天一直在場，因為那
    天我們僑事情時，她有跳出來說話，所以我有印象」、「（
    審判長問：「我今天要說一句話，我說的是不是事實嘛，我
    東西是跟誰買的嘛」這句話你對著誰說的？）我對著簡振隆
    說的，因為當天簡振隆是要幫譚志梅僑事情，且事實上我東
    西是跟譚志梅買的，我心理是這樣想的」、「（審判長問：
    錄音中你說警察要你供出簡振隆，但你有壓力，所以你不可
    能供出簡振隆，所以你才說是向譚志梅買的？）譚志梅跟簡
    振隆同居，我確實跟譚志梅買毒品，譚志梅的毒品是不是簡
    振隆給的，我就不清楚了」等語（參見上開本院訴字卷第60
    頁正、反面、第62頁正、反面），足徵其對於毒品來源之供
    述，包括其原是向『昆布』買毒，後因透過『昆布』認識『
    小梅』後，即改向『小梅』買毒及其確實是跟被告買毒等情
    ，均與其迭於警詢、偵查及本院審理時之證述相符，僅對於
    被告於該次談判過程中是否在場、何時在場等細節為不一之
    陳述，然人之記憶會因時間經過久遠，對於歷史事件之某些
    環節、細節部份，遺忘或模糊，實屬平常，況由錄音內容可
    知，談判當日雙方人多嘴雜，甚而曾起爭執，在此混亂之情
    況中，對於上開細節未復記憶，亦與常情無違，故甚難執此
    細節部分的不一致，率爾逕認證人陳建融關於錄音內容所為
    之證述全不足採。
  (三)被告選任之辯護人雖執上開錄音光碟中，證人陳建融稱：「
    我今天要說一句話，我說的是不是事實嘛，我東西是跟誰買
    的嘛」時，有一女子聲音回答：「我」，然被告否認其為該
    名應答之女子，且證人陳建融亦無法確認該名應答者之身分
    ，參以證人陳建融於談判最後向證人簡振隆稱：「你要跟『
    小梅』說一句話啦，她開庭的時候她要說他好像認錯人了」
    ，亦顯示被告於談判當時並不在場，否則若被告在場，證人
    陳建融當可直接跟被告套招，實無需透過證人簡振隆轉告，
    而認被告於證人陳建融與證人簡振隆談判當時並不在場，從
    而，上開應答：「我」之女子自非被告，亦非被告販賣毒品
    予證人陳建融。然由證人陳建融之上開證述可知，其與證人
    簡振隆談判之過程中，在場女生僅被告與案外人徐素娟，惟
    因當日人多嘴雜，其當場並無聽到有人應答：「我」，且因
    時間久遠，其無法記憶當時被告是否在場，僅可確認被告當
    時有跟證人簡振隆一同前來，參以被告於本院100 年1 月19
    日審理期日時先行供稱：那是簡振隆找陳建融，伊真的不在
    場云云，復又改稱：剛開始伊有在場，伊有看到陳建融，渠
    等在僑事情時，伊就不在了云云（參見本院訴字卷第59頁反
    面、第63頁），足徵被告當日確實曾到談判現場無訛，況本
    次談判事涉被告涉犯販賣第一級毒品海洛因，而世界各國對
    於製造、販賣、運輸海洛因毒品之行為率皆立下嚴刑峻法厲
    禁此類犯罪行為，被告乃一智慮成熟之成年人，對於上開嚴
    刑峻法及其所應面對之刑責應知之甚詳，是應可合理推論被
    告面對此嚴刑峻法之威脅，對於事關自己刑責之談判過程，
    應較置身事外之人更為關心，始與常情相符，故堪信被告於
    談判過程中確實在場，益徵被告上開辯稱不足採信。至被告
    之選任辯護人雖執上詞主張並非被告販賣毒品予證人陳建融
    ，然證人陳建融僅因談判當時人多嘴雜，且雙方甫發生口角
    爭執而未注意當時應答：「我」之人為何，惟仍不得執此即
    認定該應答：「我」之女子定非被告。況證人陳建融向證人
    簡振隆陳稱：「你要跟『小梅』說一句話啦，她開庭的時候
    她要說他好像認錯人了」，而非直接向被告表示，或係因當
    時主持談判者乃證人簡振隆，且由上開錄音光碟內容可知，
    無論被告或在場之人均稱證人簡振隆『大哥』，故由『大哥
    』即證人簡振隆代為轉達上情，一方面係因證人簡振隆乃該
    次談判之主導者，另一方面則係證人陳建融對於身為『大哥
    』之證人簡振隆表示談判達成合意之保證，此觀證人陳建融
    前稱：「我等一下還有事要處理，我答應你的就是答應了，
    你煩惱什麼」等語自明。退步言之，縱被告於證人陳建融為
    上開陳述時確不在場，然證人陳建融為上開陳述時係於談判
    之最後，且距證人陳建融稱：「我今天要說一句話，我說的
    是不是事實嘛，我東西是跟誰買的嘛」時，有一女子聲音回
    答：「我」之時，已歷3 分15秒，況亦無法僅因被告於斯時
    不在談判現場即反推其於談判過程中全程不在場，並執此遽
    推論上開應答：「我」之女子定非被告。輔以整個談判過程
    中，在場女生僅被告與案外人徐素娟，業據證人陳建融證述
    明確如前，而本次談判係為被告僑事情已如前述，衡諸常情
    ，案外人徐素娟當不會就與其無涉且事涉重罪之事實予以應
    答為其所為。綜上，當可推論上開應答：「我」之女子應為
    被告無訛，是上開錄音光碟內容當可補強證人陳建融前開關
    於毒品來源所為之證述。此外，被告於本院審理時亦自承其
    與證人陳建融並無仇隙，是證人陳建融當不會甘冒涉犯偽證
    罪之風險虛詞誣陷被告，是證人陳建融迭於警詢、偵查及本
    院審理時所為之證述堪以採信，另證人陳建融於偵查及本院
    審理時均證稱，原先被告說：「免了免了」，沒有要收錢，
    但伊有將錢放在房間之梳妝臺上，且直至伊離開前，被告均
    無把錢還伊等語（參見上開偵卷第109 頁、上開本院卷第22
    頁反面、第23頁反面），足徵被告確因本次販賣第一級毒品
    海落音之犯行獲利1, 000元，本件事證已臻明確，被告犯行
    堪以認定。
  (四)末本件除施用毒品者即證人陳建融之單一指述外，復有證人
    陳建融所提出之手機記憶卡1 只所留存之錄音檔案1 份作為
    其指述被告涉犯上開罪刑之補強證據，本院審酌證人陳建融
    迭於警詢、偵查及本院審理時，就其向被告購買毒品之過程
    及數量，均為一致且無瑕疵之陳述，復又提出上開錄音檔案
    證實其所為之證述為真，核與一般施用毒品者之單一指述，
    而無其餘補強證據有別，自不得比附爰引最高法院95年度臺
    上字第2892號、91年度臺上字第4082號及90年度臺上字第31
    15號等相關判決意旨，而為有利於被告之認定，附此敘明。
三、查被告行為後，毒品危害防制條例第4 條業於98年5 月20日
    修正公布，並於98年11月20日施行。據此，本案應依刑法第
    2 條第1 項「按行為後法律有變更者，適用行為時之法律，
    但行為後之法律有利於行為人者，適用最有利於行為人之法
    律」之規定，依「從舊從輕」原則而為比較。查被告行為時
    之毒品危害防制條例第4 條第1 項規定：「製造、運輸、販
    賣第一級毒品者，處死刑或無期徒刑；處無期徒刑者，得併
    科新臺幣1 千萬元以下罰金」，修正後則規定：「製造、運
    輸、販賣第一級毒品者，處死刑或無期徒刑；處無期徒刑者
    ，得併科新臺幣2 千萬元以下罰金」，是毒品危害防制條例
    第4 條第1 項修正後，得併科之罰金刑有所提高，經綜其全
    部罪刑而為比較之結果，應以修正前之規定對被告較為有利
    。是本件被告所犯販賣第一級毒品之犯行，應適用修正前之
    毒品危害防制條例規定論處。
四、按海洛因為毒品危害防制條例第2 條第2 項第1 款所規定之
    第一級毒品，依法不得持有、轉讓及販賣。是核被告先後於
    上揭時、地，販賣第一級毒品海洛因予陳建融之行為，係犯
    毒品危害防制條例第4 條第1 項之販賣第一級毒品罪。被告
    持有海洛因之低度行為，為販賣之高度行為所吸收，均不另
    論罪。按販賣第一級毒品係法定刑為「死刑、無期徒刑」之
    罪，罪刑至為嚴峻，同為販賣毒品之人，其原因動機不一，
    犯罪情節未必盡同，或有大盤毒梟者，亦有中、小盤之分，
    甚或僅止於吸毒者友儕間為求互通有無之有償轉讓者亦有之
    ，其販賣行為所造成危害社會之程度自屬有異，法律科處此
    類犯罪，所設之法定最低本刑卻同為「死刑或無期徒刑」，
    不可謂不重，倘依其情狀處以有期徒刑，即足以懲儆，並可
    達防衛社會之目的者，自非不可依客觀之犯行與主觀之惡性
    二者加以考量其情狀，是否有可憫恕之處刑，以符合罪刑相
    當原則。本件被告販賣第一級毒品海洛因部分，交易價格僅
    為1 千元，所得利益有限，其惡性及犯罪情節與大盤毒梟鉅
    量高價之交易模式有別，如不論其情節輕重，遽處以販賣毒
    品罪之法定本刑死刑或無期徒刑，誠屬情輕法重，過於嚴苛
    ，有傷人民對法律之情感，其犯罪情狀在客觀上足以引起一
    般同情，堪以憫恕，縱使科以法定最低刑度，猶為過重，爰
    就被告所犯販賣第一級毒品罪，依刑法第59條之規定酌減其
    刑刑。爰審酌被告正值青年，不以正當職業謀生，而以販賣
    毒品牟利，危害國民身心健康，對社會治安造成損害，其明
    知此為法所嚴禁仍為之，應予非難，惟念其所販售毒品之次
    數及數量不多，及犯後猶飾詞否認之犯後態度，未見悔悟之
    意，併考量其犯罪之動機、目的、手段、素行、生活狀況、
    智識程度等一切情狀，量處如主文所示之刑，以示懲儆。
五、沒收部分：
  (一)按犯毒品危害防制條例第4 條至第9 條、第12條、第13條或
    第14條第1 項、第2 項之罪者，其供犯罪所用或因犯罪所得
    之財物，均沒收之，如全部或一部不能沒收時，追徵其價額
    或以其財產抵償之，毒品危害防制條例第19條第1 項定有明
    文。且其屬於本條所定沒收之標的，如得以直接沒收者，不
    生「追徵其價額」或「以其財產抵償之」問題，須沒收之標
    的全部或一部不能沒收時，始生「追徵其價額」或「以其財
    產抵償之」選項問題。而「追徵其價額」或「以其財產抵償
    之」係屬兩種選項，分別係針對現行貨幣以外之其他財產與
    現行貨幣而言。本規定所稱「追徵其價額」者，係指所沒收
    之物為金錢以外之其他財物而無法沒收時，因其實際價值不
    確定，應追徵其價額，使其繳納與原物相當之價額，並無以
    其財產抵償之問題。倘嗣後追徵其金錢價額，不得結果而須
    以其財產抵償者，要屬行政執行機關依強制執行之法律之執
    行問題，即無不能執行之情形，自毋庸諭知「或以其財產抵
    償之」（最高法院99年度第5 次刑事庭會議決議參照）。查
    被告於上揭時地販賣1 次第一級毒品海洛因予證人陳建融之
    所得1,000 元，雖未扣案，亦應依修正前毒品危害防制條例
    第19條第1 項規定，於被告販賣第一級毒品罪主文項下諭知
    沒收，如全部或一部不能沒收時，以其財產抵償之。
  (二)按毒品危害防制條例第18第1項前段：「查獲之毒品，不問
    屬於犯人與否，均沒收銷燬之」之規定，乃刑法第38條第1
    項第1款之特別規定，至該法條所稱「查獲」之毒品，係指
    有罪判決書於事實欄，已經認定為被告有罪事實之毒品而言
    （最高法院92年度臺上字第5391號判決意旨參照）。查扣案
    之安非他命半成品1 包、摻海洛因香菸1 支及殘餘海洛因殘
    渣之空包裝袋4 只，雖為違禁物，然無積極證據足證與本案
    被告販賣第一級毒品海洛因犯行有關，即非供本案犯罪所用
    之物，揆諸上開判決意旨，自無從宣告沒收。
  (三)另扣案之安非他命之吸食器1 組，係被告所有用以施用安非
    他命之工具，業據被告供承在卷（參見上開偵卷第99頁、上
    開本院訴字卷第60頁反面），查無證據足認與本件販賣第一
    級毒品有關，自無庸沒收。末扣案之帳冊2 本，係被告所有
    紀錄機臺代幣兌換數目之帳冊，業據被告供承在卷（參見上
    開偵卷第99頁、上開本院訴字卷第61頁），查無證據足認與
    本件販賣第一級毒品有關，亦無庸沒收，附此敘明。
據上論斷，應依刑事訴訟法第299 條第1 項前段，修正前毒品危
害防制條例第4 條第1 項、第19條第1 項，刑法第2 條第1 項但
書、第11條前段、第59條，判決如主文。
本案經檢察官吳靜怡到庭執行職務。
中    華    民    國    100     年    2     月    16  日
                  刑事第五庭  審判長法  官  潘政宏
                                    法  官  劉淑玲
                                    法  官  石蕙慈
以上正本證明與原本無異。
如不服本判決應於收受判決後10日內向本院提出上訴書狀，並應
敘述具體理由。其未敘述上訴理由者，應於上訴期間屆滿後20日
內向本院補提理由書( 均須按他造當事人之人數附繕本) 「切勿
逕送上級法院」。
                                    書記官   羅婉榕
中    華    民    國   100    年    2     月    17    日
附錄本案論罪科刑依據之法條：
修正前毒品危害防制條例第4 條：
製造、運輸、販賣第一級毒品者，處死刑或無期徒刑；處無期徒
刑者，得併科新臺幣1千萬元以下罰金。
製造、運輸、販賣第二級毒品者，處無期徒刑或7 年以上有期徒
刑，得併科新臺幣7百萬元以下罰金。
製造、運輸、販賣第三級毒品者，處5 年以上有期徒刑，得併科
新臺幣5百萬元以下罰金。
製造、運輸、販賣第四級毒品者，處3 年以上10年以下有期徒刑
，得併科新臺幣3百萬元以下罰金。
製造、運輸、販賣專供製造或施用毒品之器具者，處1年以上7年
以下有期徒刑，得併科新臺幣1百萬元以下罰金。
前五項之未遂犯罰之。